臺灣高雄地方法院刑事判決　　　　　　　94年度易緝字第43號
公　訴　人　臺灣高雄地方法院檢察署檢察官
被　　　告　丙○○　男　37歲.
上列被告因詐欺等案件，經檢察官提起公訴（89年度偵字第
17464 號）及移送併辦（89年度偵字第10445 號），本院判決如
下：
    主  文
丙○○無罪。
    理  由
一、公訴意旨略以：被告丙○○明知已無資力付款，竟意圖為自
    己不法之利益，於民國89年6 月3 日15時許，夥同盧藏成、
    劉朝恩（均經另案判決確定）至乙○○所經營位於高雄縣岡
    山鎮之「江山美人小吃部」飲酒唱歌，共計消費新台幣（下
    同）3900元，是日19時許，渠等未經結帳即欲離去，乙○○
    要求盧藏成連前次來消費後之欠款一起結清，詎盧藏成聞言
    後甚為不悅，大罵：「幹！要清什麼，我等一下叫人來砸店
    」等語。因認丙○○與盧藏成、劉朝恩共同涉犯刑法第三百
    三十九條第二項詐欺得利罪嫌云云。
二、按犯罪事實應依證據認定之，無證據不得認定犯罪事實；又
    不能證明被告犯罪者，應諭知無罪之判決，刑事訴訟法第一
    百五十四條第二項、第三百零一條第一項前段分別定有明文
    。再按告訴人之告訴，係以使被告受刑事訴追為目的，是其
    陳述是否與事實相符，仍應調查其他證據以資審認（最高法
    院52年度台上字第1300號判例意旨參照）。又刑法第三百三
    十九條第二項詐欺得利罪之成立，係以行為人意圖為自己或
    第三人不法所有，施行詐術使人陷於錯誤，而得財產上不法
    之利益或使第三人得之為要件。
三、本件公訴人認被告丙○○涉有詐欺得利犯行，無非係以：
    告訴人李金龍、凌昕辰（即江山美人小吃部店員）之指訴；
    89年6 月3 日結帳單一紙等件，資為論罪依據。
四、訊據被告固坦承曾於89年6 月3 日與盧藏成、劉朝恩一起到
    江山美人小吃部消費，當時自己身上只帶了幾百元，沒結帳
    就離開等語，惟堅詞否認有何詐欺得利之犯行，辯稱：當天
    是盧藏成說要請伊及伊哥哥劉朝恩吃飯，帶他們一起到江山
    美人小吃部消費，伊不知道盧藏成沒帶錢去，以為他會自己
    和老闆處理消費款問題等語。經查：
（一）按被告以外之人於審判外之言詞或書面陳述，除法律有規
      定者外，不得作為證據。又被告以外之人於審判外之陳述
      ，雖不符前四條之規定，而經當事人於審判程序同意作為
      證據，法院審酌該言詞陳述或書面陳述作成時之情況，認
      為適當者，亦得為證據。刑事訴訟法第一百五十九條第一
      項、第一百五十九條之五第一項分別定有明文。查共同被
      告劉朝恩曾於89年6 月24日接受警方詢問，其向司法警察
      所為之言詞陳述，業經公訴人及被告於審判程序中同意作
      為證據（見本院94年5 月12日審判筆錄），且依該言詞陳
      述作成時之情況，亦無違背法令所定程序之處，是本院認
      適當作為證據，合先敘明。
（二）再按被告以外之人於審判外向法官所為之陳述，得為證據
      。刑事訴訟法第一百五十九條之一第一項定有明文。其立
      法理由係認為被告以外之人（包括證人、告訴人、被害人
      及共同被告等）之陳述係在法官面前為之，因係在任意陳
      述之信用性已受確定保障之情況下所為，自得作為證據，
      且不問係本案或其他刑事案件之羈押訊問期日、勘驗期日
      、準備程序期日、審理期日或民事事件、行政訴訟程序，
      凡係在普通法院法官面前所為之陳述，均具有證據能力。
      準此，本案共同被告盧藏成、劉朝恩於本院90年度易字第
      466 號案件調查中向法官所為之供述，在其等任意陳述之
      信用性均無疑之情況下，依法即具有證據能力，得作為證
      據。
（三）經查，被告辯稱89年6 月3 日當天是盧藏成說要請伊兄弟
      二人吃飯，帶他們去江山美人小吃部消費，伊不知道盧藏
      成沒帶錢去等語，核與共同被告劉朝恩於警詢、本院訊問
      時供稱：是盧藏成說要請我們喝酒帶我們去江山美人的，
      不是故意要白吃白喝，盧藏成說他和老闆很熟，可以賒帳
      沒有問題等語（見警卷第7 頁、本院90年度易字第466 號
      刑事卷90年5 月8 日訊問筆錄）、盧藏成於本院訊問時供
      稱：當天伊請劉朝恩、丙○○去江山美人小吃部喝酒、吃
      飯，離開時因為身上錢不夠，就要求過五天再付帳，伊以
      為以伊與老闆乙○○的交情應該可以欠幾天等語（見本院
      90年度易字第466 號刑事卷90年3 月8 日、3 月27日訊問
      筆錄）相符，且告訴人乙○○亦於本院準備程序時到庭陳
      稱：伊後來追查才知道丙○○兄弟並不知情，他們是受盧
      藏成的邀請去吃飯，盧藏成說要請客，伊知道這件事的時
      候，已經提出告訴了，這是一場誤會等語（見本院94年4
      月14日準備程序筆錄），被告前開所辯堪予採信。至卷附
      89年6 月3 日結帳單一紙，僅能證明被告於當日有與盧藏
      成、劉朝恩等人一同至江山美人小吃部消費共計3900元之
      事實，尚難憑以認定被告當天至該小吃部消費時，有為自
      己或第三人不法所有之意圖，是足認被告係因共同被告盧
      藏成說要請客，始與其一起到江山美人小吃部消費，被告
      縱未結帳即離去，亦無任何為自己或第三人不法所有之意
      圖。
五、綜上所述，被告於89年6 月3 日至告訴人乙○○經營之江山
    美人小吃部消費，並無為自己或第三人不法所有之意圖，公
    訴人所舉之證據不足以證明被告確有詐欺得利犯行，此外，
    復查無其他積極證據足資認定被告確有公訴人所指之詐欺得
    利犯行，既不能證明被告犯罪，揆諸前開法條之規定，依法
    自應為被告無罪之諭知。
六、臺灣高雄地方法院檢察署檢察官89年度偵字第10445 號移送
    併辦通知函另略以：被告丙○○與吳輝鵬、劉朝四等人共同
    意圖為自己不法之所有，由吳輝鵬、劉朝四出面與楊林玉華
    簽訂買賣契約，佯稱欲購賣楊林玉華所有門牌號碼高雄市苓
    雅區○○○路32巷24號1 樓房地，並指定丙○○為登記名義
    人，嗣於支付低額簽約款予楊林玉華，騙取過戶文件後，隨
    即將上開房地以低價賣給陳武德，丙○○上開犯行與本件經
    起訴之犯行有連續犯之裁判上一罪關係，應由本院併案審理
    云云。惟查，本件被告經起訴部分既判決無罪，則前開移送
    併辦部分，與本件即不生裁判上一罪關係，無從併辦，該案
    應退由檢察官另為適法之處理，附此敘明。
據上論斷，應依刑事訴訟法第三百零一條第一項前段，判決如主
文。
本案經檢察官甲○○到庭執行職務。
中　　華　　民　　國　　94　　年　　5 　　月　　26　　日
                刑事第六庭    審判長法　官  蔡國卿
                                    法　官  陳君杰
                                    法  官  楊筑婷
以上證明與原本無異。
如不服本判決，應於判決送達後十日內，向本院提出上訴狀。
中　　華　　民　　國　　94　　年　　5 　　月　　26　　日
                                    書記官  林雯琪
